臺灣臺北地方法院民事判決
111年度簡上字第72號
上  訴  人  黃聖岱  

訴訟代理人  王仲軒律師
複  代理人  莊瀅臻律師
被  上訴人  吳玉惠  

訴訟代理人  黃奕彰律師
上列當事人間請求確認本票債權不存在事件，上訴人對於民國11
0年12月10日本院新店簡易庭109年度店簡字第1221號第一審判決
提起上訴，本院於111年9月7日言詞辯論終結，判決如下：
    主  文
上訴駁回。
第二審訴訟費用由上訴人負擔。
    事實及理由
一、上訴人主張：被上訴人因使用伊帳戶匯出新臺幣（下同）30
    萬元投資而無法取回，遂於民國109年6月30日以說明直銷商
    品為由，邀伊於同日夜間11時許至新北市○○區○○路○段000號
    之統一超商（下稱系爭商店）見面，伊到場後遭被上訴人所
    教唆之訴外人陳永濬等4人守在該處，渠等更不斷恫稱將不
    利伊身心安全，伊因受渠等脅迫而簽發如附表所示之本票（
    下稱系爭本票），爰依民法第92條第1項規定，以起訴狀繕
    本之送達撤銷遭脅迫簽發系爭本票之意思表示，系爭本票即
    屬無效，茲求為確認被上訴人所持有系爭本票對伊之票據債
    權不存在之判決。
二、被上訴人則以：上訴人誘騙伊參加金鳳凰網路投資，伊遂約
    上訴人在系爭商店協商還款，上訴人在難以自圓其說下同意
    返還投資款而簽發系爭本票，要無脅迫、恐嚇、威脅上訴人
    之情事等語，資為抗辯。
三、原審為上訴人敗訴之判決，上訴人不服提起上訴，其上訴聲
    明：㈠原判決廢棄。㈡確認被上訴人所持有系爭本票對上訴人
    之票據債權不存在。被上訴人則答辯聲明：上訴駁回。
四、查上訴人於109 年6 月30日晚間11時許至系爭商店後，在該
    商店簽發系爭本票交付被上訴人等情，有LINE通訊軟體訊息
    紀錄及系爭本票翻拍照片（見原審卷第9、11、89、92頁）
    等件可稽，且為兩造所不爭執（見本院卷第50頁），堪信為
    真實。
五、惟上訴人主張系爭本票乃遭被上訴人及陳永濬等4人脅迫簽
    發，業因撤銷而無效，被上訴人則否認之，並以前揭情詞置
    辯，茲就本件爭點及本院之判斷，析述如下：
  ㈠上訴人起訴有無確認利益？
    上訴人主張其簽發之系爭本票係遭脅迫，本票債權不存在等
    節，為被上訴人所否認，則原告應負擔系爭本票債務之法律
    上地位確存有不安之狀態，且此不安之狀態，得以確認判決
    將之除去，堪認上訴人起訴請求確認系爭本票債權不存在，
    有確認利益，先予敘明。
  ㈡系爭本票是否為遭脅迫所簽發？是否因上訴人撤銷而無效？
  ⒈按民法第92條第1項前段規定，因被詐欺或被脅迫而為意思表
    示者，表意人得撤銷其意思表示。所謂因被脅迫而為意思表
    示，係指因相對人或第三人以不法危害之言語或舉動加諸表
    意人，使其心生恐怖，致為意思表示而言。當事人主張其意
    思表示係因被詐欺或脅迫而為之者，應就其被詐欺或被脅迫
    之事實，負舉證之責任（最高法院95年度台上字第2948號判
    決參照。
　⒉查上訴人除簽發系爭本票予被上訴人外，尚同時簽發另紙面
    額為12萬元之本票予被上訴人，上訴人亦訴請確認被上訴人
    就該紙本票債權不存在，經本院以109年度店簡字第1298號
    事件受理在案（下稱該事件為另案訴訟），證人即上訴人簽
    發系爭本票時在系爭商店值班之店員趙家綺於另案訴訟證稱
    ：伊於109年6月30日在系爭商店上班，差不多晚上10點半左
    右，伊在座位區旁補水箱而看到1個欠錢的人，1個討錢的人
    ，然後那2人坐在位子上，身旁有3、4個人站在旁邊圍住他
    們，伊聽到討錢的人說都已經欠那麼久了，到底是要不要還
    ，圍住他們的人過程中還有去買飲料，欠錢的人看起來很害
    怕……欠錢的人坐在中間，討錢的那些人是一起進來兇欠錢的
    人，且其中有1個人一直看著外面，看有沒有人在注意他們
    。欠錢的人聲音抖抖的，旁邊坐著2個討錢的人，欠錢的人
    後面也站著1個人，被圍住好像也不敢動，其他我沒有印象
    了……討錢的人很大聲，欠錢的人幾乎沒聲音，欠錢的人有說
    話，但比討錢的人小聲很多，但伊未聽到或看到雙方提及簽
    發本票之事宜，伊未注意到雙方何時進來，是後來聽到像吵
    架的聲音才注意到，但下班時他們還坐在那邊，伊比他們還
    早離開店內，討錢的人說你是欠了多久了，到底要不要還後
    ，欠錢的人說我會還，其餘對話則忘記了等語（見原審卷第
    216至221頁），雖堪認上訴人遭被上訴人及陳永濬等4人於
    系爭商店圍著商討，且其等於催討債務過程中曾音量大聲、
    態度不佳，惟上訴人於過程中亦多有回應，更表示願意返還
    ，且證人趙家綺未見聞簽發系爭本票之過程，亦未見被上訴
    人及陳永濬等4人有脅迫簽發系爭本票之行為，自難以證人
    趙家綺之證述，推認上訴人係遭脅迫始簽發系爭本票。
　⒊又上訴人以其遭脅迫為由而對被上訴人及陳永濬提出恐嚇取
    財之刑事告訴，依警局所調取系爭商店之監視器錄影畫面【
    臺灣臺北地方檢察署（下稱北檢）109年度偵字第27807號偵
    查卷（下稱另案偵卷）第37至39頁】，可知被上訴人及陳永
    濬等4人係在一般人得自由進出且店員在場執勤之便利商店
    商談並簽發系爭本票。倘有上訴人所言遭脅迫之事，上訴人
    非不得高聲呼喊或向店員求援，俟被上訴人與陳永濬等4人
    離去，亦可請求店員協助報警，然證人張家綺證稱其與一同
    值勤之陳柏安都沒有報警等語（見原審卷第218、220頁），
    上訴人之反應與常情不符，亦難信其簽發系爭本票係遭脅迫
    而為。況上訴人所提之上開刑事告訴，經北檢檢察官認犯罪
    嫌疑不足而以109年度偵字第27807號為不起訴處分，並經臺
    灣高等檢察署以110年度上聲議字第2546號處分書駁回再議
    之聲請，復經本院110年度聲判字第79號刑事裁定駁回交付
    審判之聲請（見原審卷第121至125、191至201頁），為上訴
    人所不爭，並經本院依職權調閱前揭案卷核閱無誤，更徵上
    訴人主張遭脅迫簽發系爭本票之情為不可信。
　⒋綜以前揭事證，均不足認上訴人簽發系爭本票係遭被上訴人
    或在場有人脅迫所為，此外，上訴人復未能提出其他證據證
    明之，上訴人主張系爭本票業因遭脅迫而經其撤銷，系爭本
    票應屬無效而無債權存在云云，自不足採。
六、從而，上訴人請求確認被上訴人所持有系爭本票對上訴人之
    票據債權不存在，洵屬無據，不應准許。原審為上訴人敗訴
    之判決，並無違誤。上訴意旨指摘原判決不當，求予廢棄，
    為無理由，應駁回其上訴。
七、本件事證已臻明確，兩造其餘之攻擊或防禦方法及所用之證
    據，經本院斟酌後，認為均不足以影響本判決之結果，茲不
    逐一論列，併此敘明。
八、據上論結，本件上訴為無理由，依民事訴訟法第436條之1第
    3項、第463條、第449條第1項、第78條，判決如主文。
中　　華　　民　　國　　111 　年　　10　　月　　5 　　日
                  民事第六庭  審判長法  官  許純芳
                                    法  官  許柏彥
                                    法　官　劉宇霖
以上正本係照原本作成。
本判決不得上訴。　　　　　　　　　　　　　　　　　
中　　華　　民　　國　　111 　年　　10　　月　　5 　　日
                                    書記官　洪仕萱
附表（見原審卷第89頁）
票據號碼 發票日 票面金額 （新臺幣） 到期日 受款人 CH0000000 109年7月1日 12萬元 109年7月3日 未載